# 关于是否确认顺流交易的问题

提问人：泛泛之辈 时间：2019-10-29 22:46:37
请教陈版，假设 A 公司本期上半年对全资子公司 B 公司销售商品，成本100 ，售价 120 ，B公司作为存货入账，且至期末也未对外销售。
年中以后 7 月时，B公司增资扩股引进 C 公司后，A 公司的持股比例变为40%，成为权益法核算公司。
年中以前，A公司编制合并报表时，全额抵消收入、成本以及存货差额借：营业收入 120
贷：营业成本 100
存货 20
但至 7 月，由于引入了C 公司，A 公司丧失对 B 公司的控制权，以及也不再纳入合并范围。相应的原本需要抵消的收入、成本及存货已不再适合抵消（存货原本在 B 公司账面，不纳入合并范围后，无处可抵）。因此，①、视同实现对外销售，自丧失控制权后 A 公司的合并报表收入成本及存货金额不再抵消，该理解是否正确？
②、由于 A 公司仍持有 B 公司 40%股权，存货尚未对外销售，那是否还需要做权益法下的顺流交易抵消？或是由于业务发生在控制期间，不适用于权益法公司之间的顺流抵消方法而无需抵消剩余股权部分的收入、成本和投资收益？有否相关的理论依据？
还麻烦陈版和各位前辈赐教了，万分感激。

回答人：chenyiwei
首先明确讨论前提：上半年的顺流商品交易和 7 月引入新股东并丧失对该子公司控制权，不构成一揽子交易。在此前提下：
本案例属于原先母子公司之间的顺流交易。在控制关系存续期间，应抵销内部交易的收入、成本和未实现毛利。 7 月丧失控制权时，该部分标的存货一并被转出合并范围，应视同内部交易损益实现。其实现的方式是因为未实现损益在合并报表层面减少了子公司净资产于处置日在合并报表层面的账面价值，故增加处置日的处置损益来实现的。所以抵销分录应当是：
借：营业收入 120 ，贷：营业成本 100 ，贷：投资收益——处置子公司股权收益 20 。

提问人：泛泛之辈 时间：2019-10-31 06:30:23
谢谢陈版抽空回复。首先前提的确不属于一揽子交易。
然后，包括您在https://bbs.esnai.com/thread-4732655-1-1.html帖子中的回复也有拜读。
其中 “合并报表层面：该交易发生时（当时还是全资子公司）需抵销全部的内部收入和内部成本，但鉴于内部交易和丧失控制权均发生在本年度，根据解释 4 号第四条规定，丧失控制权之后对于所持的剩余股权需按照处置日公允价值重新计量，并作为后续在合并报表层面进行权益法核算的基础。由于标的固定资产已经随着该子公司的其他资产和负债一并被处置到合并范围之外，所以可以在处置日视同内部交易未实现损益已经全部实现，调整合并报表层面的子公司处置损益。（相当于抵销分录为：借：营业收入，贷：营业成本，贷：投资收益）。后续对剩余股权在合并报表层面作权益法核算时，无需再考虑该笔内部交易损益的影响。”
① 中加粗标色文字指的就是需要做一笔借：营业收入，贷：营业成本，贷：
投资收益的作为合并层面调整，而不是按公允价值调整剩余股权部分的价值已经包含未实现损益已经全部实现是吧？
②、那如果，A、B 公之间的交易，采买的是土地，B公司系新设且名下没有员工、业务，资产仅为从 A 公司的土地。该交易行为会否更倾向于资产出售。通过上述股权比例的变更，将土地的权属转让到合并报表外，如作为资产出售的理解，合并报表中营业收入和营业成本是否还需要抵消？是否可能存在将上述这项业务行为实质确认为资产出售的理解和确认? 应是属于争议事项，是否有相关理论或案例依据？

回答人：chenyiwei
1 、是； 2 、作为资产出售，但不是日常业务，故属于资产处置，应在合并报表层面确认资产处置损益。母公司自身报表中也不应确认收入、成本。